【裁判字號】    97,上,149
【裁判日期】    980203
【裁判案由】    侵權行為損害賠償
【裁判全文】
臺灣高等法院臺南分院民事判決  97年度上字第149號
上訴人即原告  丙○○
              戊○○
              丁○○
              乙○○
共      同
訴訟代理人    劉興文  律師
上訴人即被告  甲○○
訴訟代理人    蔡岳泰  律師
              陳柏廷  律師
上列當事人間請求侵權行為損害賠償事件，兩造對於中華民國九
十七年六月三十日臺灣嘉義地方法院第一審判決（九十七年度重
訴字第二二號）均提起上訴，本院於九十八年一月十三日言詞辯
論終結，判決如下：
      主      文
原判決關於駁回上訴人丙○○、戊○○、丁○○、乙○○下開第
二項之訴部分，及訴訟費用（確定部分除外）之裁判均廢棄。
上開廢棄部分，上訴人甲○○應再給付上訴人丙○○新台幣玖萬
壹仟柒佰拾柒元、再給付上訴人戊○○、丁○○、乙○○各新
台幣壹拾捌萬伍仟玖佰元，及均自民國九十六年八月十七日起至
清償日止，按週年利率百分之五計算之利息。
上訴人丙○○、戊○○、丁○○、乙○○之其餘上訴駁回。
上訴人甲○○之上訴駁回。
第一審（確定部分除外）、第二審訴訟費用，關於上訴人甲○○
上訴部分，由上訴人甲○○負擔；關於上訴人丙○○、戊○○、
丁○○、乙○○上訴部分，由上訴人甲○○負擔十分之六，餘由
上訴人丙○○、戊○○、丁○○、乙○○負擔。
      事  實  及  理  由
一、上訴人丙○○、戊○○、丁○○、乙○○（下稱丙○○等）
    主張：伊等係訴外人黃張錫花之夫及子女；被上訴人甲○○
    於民國九十五年十一月二日上午十一時三十五分許，駕駛車
    牌號碼ZV-7409號自小貨車，沿嘉義市○○路外側車道由南往
    北方向行駛，途經嘉義市○○路與大雅路之三岔路口時，疏
    未注意遵守燈光號誌之指示，貿然闖越紅燈通過該路口，致
    撞及沿大雅路自西南往北方向駛入該三岔路口，由被害人黃
    張錫花騎乘之車牌號碼UIE－406號輕型機車倒地，黃張錫花
    因而受有頭部外傷併顱骨骨折、嚴重腦挫傷出血，經送醫急
    救後延至九十五年十一月四日下午不治死亡；刑事部分，甲
    ○○因過失致人於死罪嫌，並經刑事法院判處有期徒刑九月
    ，減刑為有期徒刑四月十五日確定。甲○○因過失不法侵害
    被害人黃張錫花致死，丙○○等四人分別係黃張錫花之夫及
    子女，均受有精神上之損害；上訴人丙○○並已支出被害人
    黃張錫花之醫療費新台幣（下同）十一萬四千九百四十六元
    ，及殯葬費二十四萬五千七百四十元，被害人黃張錫花並應
    對上訴人丙○○負法定扶養義務。為此，依侵權行為損害賠
    償法律關係，求為命甲○○給付上訴人丙○○一百七十六萬
    零六百八十六元（醫療費十一萬四千九百四十六元、殯葬費
    二十四萬五千七百四十元、慰藉金一百四十萬元）、給付上
    訴人戊○○、丁○○、乙○○各一百二十萬元慰藉金，及加
    計法定遲延利息之判決（上訴人丙○○等逾上開金額之請求
    ，經原審法院為其等敗訴判決後，未據上訴人丙○○等聲明
    不服，均已確定）。又本件車禍事故之發生，肇因於甲○○
    闖越紅燈所致，應由甲○○負全部過失責任，原審法院判決
    駁回上訴人丙○○之扶養費請求，及核定丙○○等之慰藉金
    過低，均有未洽；並聲明：(一)原判決關於駁回上訴人丙○○
    等下開第二項之訴部分廢棄。(二)上開廢棄部分，甲○○應再
    給付上訴人丙○○六十一萬九千九百十二元、再給付戊○○
    、丁○○、乙○○各三十四萬七千五百元，及均自九十六年
    八月十七日起至清償日止，按週年利率百分之五計算之利息
    。(三)甲○○之上訴駁回。(四)第一、二審訴訟費用均由甲○○
    負擔。
二、上訴人甲○○則以：本件事故之發生，實因被害人黃張錫花
    貿然行駛進入事故路口，自伊車輛左後輪前側撞擊，伊依速
    限及號誌行駛，並無過失。縱認伊對於本件事故之發生與有
    過失，丙○○等請求之慰藉金過高，且丙○○請求之醫藥費
    應剔除健保給付；至於被害人黃張錫花係無照騎乘機車，復
    未妥善繫戴安全帽，且其機車老舊，亦與有百分之七十過失
    責任。聲明：(一)原判決不利於伊之部分廢棄。(二)上開廢棄部
    分，丙○○等在第一審之訴均駁被回。(三)丙○○等之上訴駁
    回。(四)第一審廢棄部分及第二審之訴訴訟費用均由丙○○等
    負擔。
三、上訴人丙○○等主張：伊等係被害人黃張錫花之夫及子女；
    上訴人甲○○於九十五年十一月二日上午十一時三十五分許
    ，駕駛車牌號碼ZV-7409號自用小貨車，沿嘉義市○○路外側
    車道由南往北方向行駛，途經嘉義市○○路與大雅路之三岔
    路口時，撞及沿大雅路自西南往北方向駛入該三岔路口，由
    被害人黃張錫花騎乘之車牌號碼UIE－406號輕型機車倒地，
    黃張錫花因而受有頭部外傷併顱骨骨折、嚴重腦挫傷出血，
    經送醫急救後延至九十五年十一月四日下午不治死亡；刑事
    部分，甲○○因過失致人於死罪嫌，並經刑事法院判處有期
    徒刑九月，減刑為有期徒刑四月十五日確定等情，除據上訴
    人丙○○等於原審提出而為上訴人甲○○所不爭之戶籍謄本
    、醫療費用收據、治喪費用明細、發票存卷（原審交重附民
    字卷第七頁至第一五頁）可稽外，並經本院調閱內附道路交
    通事故調查報告表(一)、(二)，及現場繪圖之本院九十七年度交
    上易字第九八號刑事偵審卷宗（含嘉義地院九十六年度交易
    字第一六四號、嘉義地檢署九十五年度相字第七０四號、九
    十六年度偵字第三四五號）查明屬實，堪信上訴人丙○○等
    之上開主張為真實。
四、上訴人丙○○等另主張本件車禍之發生，肇因於上訴人甲○
    ○闖越紅燈所致，應由甲○○負全部過失責任，被害人黃張
    錫花並無過失等語，則為上訴人甲○○否認，並以上情置辯
    ；是本件車禍之發生，究係上訴人甲○○或被害人黃張錫花
    闖越紅燈？被害人黃張錫花是否與有過失？上訴人丙○○等
    得請求上訴人甲○○賠償之金額為何？核係本件訴訟首應審
    究之爭點。
五、查：
（一）本件車禍肇事地點為嘉義市○區○○路二段與雅竹路交會
      ，設有行車管制號誌之三岔路口。大雅路自西南往東北方
      向延伸至系爭交岔路口時，呈大角度彎曲往北方向繼續延
      伸前行；雅竹路則由南往北方向到此匯入大雅路，而呈現
      三岔路口之形貌；且雅竹路匯入大雅路後，雅竹路與大雅
      路之北向道路即形成一直線。本件事故發生後，被害人黃
      張錫花所騎乘機車之車身朝右倒置在交岔路口內，機車後
      方地面留下一道長約五公尺之刮地痕；自小貨車則停在系
      爭交岔路口以外之北側，即大雅路南向北車道之機車優先
      道上，自小貨車之左側車身並有擦損痕跡等情，此有現場
      處理員警繪製之現場圖，及現場照片附卷（參見嘉義地檢
      署九十五年度相字第七０四號相驗卷宗第四三頁至第四九
      頁、第五七頁至第六０頁－即相驗卷影印卷宗第三六頁至
      第四二頁）可參。
（二）又系爭交岔路口設置有監視器，其中設置在交岔路口南側
      雅竹路上之監視器，攝錄到本件車禍事故發生時，沿雅竹
      路北向車道先後進入系爭交岔路口之車輛；其中：1.自小
      客車0165-NX車主於九十五年十一月二日十一時三十四分五
      十三秒行經系爭路口；2.ZV-7409車主（即上訴人甲○○）
      於同日十一時三十五分二十九秒行經系爭路口；3.7R-8775
      車主於同日十一時三十五分四十四秒行經系爭路口者，此
      亦有嘉義市警察局第二分局長竹派出所員警林治任翻拍自
      監視畫面，並提出案件報告書附於上揭相驗卷宗第五０頁
      至第五六頁－另行影印附於本審卷第六七頁至第七三頁）
      。
（三）另系爭交岔路口設有普通二時相之行車管制號誌，於本件
      事故發生時之時相差週期為八十秒；即分配予大雅路之綠
      燈四十六秒、黃燈四秒、紅燈三秒；分配予雅竹路之綠燈
      二十秒、黃燈四秒、紅燈三秒，而反複秒數運作乙節，此
      亦有員警林治任於刑事案件之偵查中，提出之書面報告、
      交通號誌時制計畫表附於嘉義地檢署九十六年度調偵字第
      一二０號偵查卷第一四頁至第一八頁－另行影印附於本審
      卷第七五頁至第七六頁）。
（四）此外，證人即上揭7R-8775車主郭麗秀於刑事案件之警詢時
      證述：「我當時行經路口時，號誌燈為紅燈，我是停車之
      後再開的，時速約三、四十公里」等語（參見上揭相驗卷
      第六二頁－即相驗影印卷第三四頁）；其於刑事二審法院
      審理時則證述：「當時我是停紅燈、變換綠燈時我開車經
      過有看到一台貨車停在路旁，有一婦人倒在路中。我還沒
      到路口就看到紅燈，在雅竹路口停紅綠燈時，我是第一台
      車」等語（參見台南高分院九十七年度交上易字第九八號
      刑事卷第八一頁、第八二頁－另行影印附於本審卷第八０
      頁至第八一頁）。至於證人即上訴人甲○○駕車搭載之鄰
      居黃萬福於刑事案件之警詢時則供陳：「我乘坐甲○○駕
      駛自小貨車，到大雅路口是綠燈經過，到路口我聽到一聲
      車子撞到的聲音，甲○○聽到就將車子靠路邊查看。」等
      語（參見上揭相驗卷宗第四０頁－即相驗影印卷第三三頁
      ）。嗣黃萬福於刑事一審法院審理時雖供證：「車禍當時
      我在車上，甲○○的車子開在外側車道。開到肇事路口時
      ，看到綠燈。」等語，惟經刑事法院提示法院勘驗現場時
      所拍攝之現場照片並闡明真意後，黃萬福當庭以藍筆圈出
      之交通燈光號誌，實際為設置在大雅路上，用以管制大雅
      路行車之交通號誌者，此並有刑事法院審理筆錄及現場照
      片附於嘉義地院九十六年度交易字第一六四號刑事卷宗第
      六八頁、第七七頁、第八０頁、第八二頁（即刑事一審影
      印卷第三四頁、第三七頁、第三九頁，【現場照片編號14.
      號相片另行影印附於本審卷第七七頁】）可稽。再者，自
      雅竹路之車輛停止線往北望向系爭交岔路口，可同時看到
      設置在對向大雅路上，用以管制大雅路行車之交通號誌，
      及管制雅竹路行車之交通號誌乙情，此觀諸卷附之上揭編
      號14.及刑事一審影印卷宗第一八頁之現場勘驗照片亦明。
（五）綜參上開各情：
    (1)設置在系爭交岔路口之交通號誌，屬於普通二時相之行車
      管制號誌，於本件事故發生時之時相差週期為八十秒，其
      中分配予大雅路之綠燈四十六秒、黃燈四秒、紅燈三秒，
      相對於管制雅竹路之行車燈光號誌言，即係紅燈；分配予
      雅竹路之綠燈二十秒、黃燈四秒、紅燈三秒者，相對於管
      制大雅路之行車燈光號誌言，亦係紅燈。換言之，管制雅
      竹路行車之紅燈秒數合計共五十三秒，管制大雅路行車之
      紅燈秒數則為二十七秒。
    (2)其次，依設置在系爭交岔路口之監視器，拍攝自雅竹路通
      行進入系爭交岔路口之車輛紀錄顯示，上訴人甲○○係於
      當日上午十一時三十五分二十九秒行經系爭路口，間隔十
      五秒後，第三人郭麗秀駕駛之7R-8775自小客車於十一時三
      十五分四十四秒行經系爭路口。惟郭麗秀駕車沿雅竹路行
      經系爭交岔路口前，因見紅燈而暫停在雅竹路之車輛停止
      線前，嗣交通號誌變換為綠燈後始重行起步前行者，為證
      人郭麗秀於刑事法院審理時迭次供證在卷之事實，已如上
      述。本院審酌證人郭麗秀僅係用路人，於本件事故發生當
      日，偶然駕車行經系爭交岔路口，與兩造並無任何關係，
      衡情，並無偏袒兩造任何一方之理。且其所陳述者，亦僅
      係客觀表述當日之偶見事實；參以其陳述：並未親眼目睹
      本件車禍發生過程，於燈號變換為綠燈後，開車經過時，
      有看到一婦人倒在路中等語，復與本件事故發生當時之情
      境相符等情以觀，堪認證人郭麗秀證述：「當時我是停紅
      燈，變換綠燈時，我開車經過有看到一婦人倒在路中。在
      雅竹路口停紅綠燈時，我是第一台車」之上開證述，與實
      情相符，應堪採信。
    (3)再者，證人郭麗秀於當日上午先在系爭交岔口前之雅竹路
      上停等紅燈，且郭麗秀之自小客車係在雅竹路上停等紅燈
      之第一部車輛，待號誌變換為綠燈後，始於十一時三十五
      分四十四秒進入系爭交岔路口；則以此推算，早於郭麗秀
      十五秒前進入系爭交岔路口之上訴人甲○○自小貨車，按
      時間順序之推演，自係在雅竹路之交通號誌呈現紅燈時進
      入交岔路口至明；且斯時雅竹路之燈光號誌既為紅燈，則
      大雅路之燈光號誌即係綠燈，殆無疑義。
    (4)上訴人甲○○雖抗辯：其係依號誌行駛，遇綠燈通行系爭
      交岔路口云云，並以證人黃萬福於刑事案件偵審時之證述
      為其論據；惟證人黃萬福於警詢及刑事二審法院審理時雖
      供證：上訴人甲○○確係綠燈通行等語，然證人黃萬福於
      刑事一審法院審理時，經法院提示勘驗現場之照片並闡明
      真意後，當庭以藍筆圈出之交通燈光號誌，實際為設置在
      大雅路上，用以管制大雅路行車之交通號誌者，已如上述
      。且自雅竹路之車輛停止線往北望向系爭交岔路口，可同
      時看到設置在對向大雅路上，用以管制大雅路行車之交通
      號誌，及管制雅竹路行車之交通號誌；而雅竹路係由南往
      北方向在系爭交岔路口處匯入大雅路，雅竹路並與大雅路
      之北向道路形成一直線，對於沿雅竹路駛至系爭交岔路口
      之用路人言，係正向面對設置在對向大雅路上用以管制大
      雅路行車之號誌，至於同步設置在對向大雅路上用以管制
      雅竹路行車之號誌，反而形成斜向面對用路人。參以一般
      用路人之慣常習性，每常專注於車輛前方狀況，則對於沿
      雅竹路駛至系爭交岔路口之用路人言，若未集中注意力，
      一時之間極易發生誤判，而將管制大雅路之交通號誌燈號
      ，誤認為管制雅竹路之交通號誌燈號等情以觀，堪認證人
      黃萬福於刑事一審法院審理時，當庭指認所看到之綠燈，
      實係管制大雅路行車之交通號誌者，應屬真實可採；則證
      人黃萬福證述：甲○○係綠燈通行云云，即難作為有利於
      上訴人甲○○之認定。上訴人甲○○抗辯：伊係依號誌行
      車，本件事故實係被害人黃張錫花闖紅燈所致云云，核與
      事實不符，委不足採。
（六）按汽（機）車行駛至交岔路口，應遵守燈光號誌，道路交
      通安全規則第一百零二條第一項第一款定有明文。又車輛
      面對行車管制號誌之圓形紅燈，表示禁止通行，不得超越
      停止線或進入路口，道路交通標誌標線號誌設置規則第二
      百零六條第五款亦有明文；本件上訴人甲○○於駕駛汽車
      行經系爭設有行車管制號誌之三岔路口時，原應注意遵守
      上開規定，且上開交通規則復為社會上一般稍具常識者所
      知悉；況本車禍事故發生當時之天候為晴天、日間自然光
      線、路面乾燥、無缺陷、無障礙物、視距良好者，有上開
      道路交通事故調查報告表(一)在卷（台南地檢署九十四年度
      相字第二一八號相驗影印卷宗第三六頁）可稽，堪認在客
      觀上並無其所不能注意之情事。詎上訴人甲○○疏未注意
      管制雅竹路之行車燈號，竟闖越紅燈致釀事端，自應就本
      件車禍事故之發生負過失之責。至於被害人黃張錫花因信
      賴交通號誌而通行，突遇上訴人甲○○駕駛之自小貨車闖
      紅燈，於倉促之間一時煞閃不及，所乘騎之機車瞬間撞及
      自小貨車左側車身，核係物理運動之一般慣性反應，固難
      課被害人黃張錫花以注意此等突發狀況之義務；惟上訴人
      甲○○主張被害人黃張錫花係無照駕駛機車者，上訴人丙
      ○○等始終未爭執，依民事訴訟法第二百八十條第一項規
      定，應視同自認；是被害人黃張錫花並無駕駛執照竟騎乘
      機車，有違道路交通管理處罰條例第二十一條第一項第一
      款之規定，自屬違反保護他人法律，依民法第一百八十四
      條第二項前段：「違反保護他人之法律，致生損害於他人
      者，負賠償責任」規定意旨，足認對於本件事故之發生亦
      與有過失。本院審酌本件車禍事故之發生，係因上訴人甲
      ○○突然闖越紅燈所致，應負大部分之過失責任；至於被
      害人黃張錫花既係遵守號誌而通行系爭交岔路口，僅因無
      照駕駛機車，違反保護他人之法律而與有過失，所負過失
      責任較輕等一切情狀，認上訴人甲○○與被害人黃張錫花
      人，對於本件事故發生之責任歸屬比例言，應以由上訴人
      負擔十分之八過失責任，被害人黃張錫花負擔十分之二過
      失責任，較符實情且為適當。
六、按因故意或過失，不法侵害他人之權利者，負損害賠償責任
    。不法侵害他人致死者，對於支出醫療費用、殯葬費之人，
    亦應負損害賠償責任。不法侵害他人致死者，被害人之父、
    母、子、女及配偶雖非財產上之損害，亦得請求賠償相當之
    金額，民法第一百八十四條第一項前段、第一百九十二條第
    一項、第一百九十四條分別定有明文；又慰藉金之賠償以人
    格權遭受侵害，使精神上受有痛苦為必要，至其核給之標準
    固與財產上損害之計算不同，惟非不可斟酌雙方身分、資力
    與加害程度，及其他各種情形核定相當之數額（最高法院五
    十一年台上字第二二三號判例參照）。查：本件車禍之肇致
    ，係因上訴人甲○○行經設有行車管制號誌之三岔路口時，
    疏未注意車輛面對圓形紅燈時，表示禁止通行，不得超越停
    止線或進入路口，竟闖越紅燈而肇事端，致被害人黃張錫花
    因本件車禍事故受有頭部外傷併顱骨骨折、嚴重腦挫傷出血
    ，經送醫急救仍不治死亡；堪認上訴人甲○○之上開過失行
    為與被害人黃張錫花之死亡間，確有相當因果關係。上訴人
    丙○○、戊○○、丁○○、乙○○主張其等分別係被害人黃
    張錫花之夫及子女者，並有伊等於原審提出而為被上訴人所
    不爭之戶籍謄本附卷（原審交重附民字卷第七頁至一二頁）
    可佐，則上訴人丙○○等主張上訴人甲○○應負侵權行為損
    害賠償責任者，即無不合。爰就上訴人丙○○等請求之項目
    及金額逐次審酌於後：
（一）醫療費用部分：
    (1)上訴人丙○○主張：被害人黃張錫花之醫療費用，包括健
      保給付合計共十一萬四千九百四十六元，其中由上訴人丙
      ○○支付之醫療費用為一萬一千四百八十八元乙情，除有
      上訴人丙○○於原審提出而為上訴人甲○○所不爭之醫療
      費用收據（原審重訴字卷第一０七頁）為證外，且為兩造
      不爭執之事實；上訴人丙○○請求上訴人甲○○賠償其支
      出之醫療費用一萬一千四百八十八元部分，固無不合；惟
      其餘部分既係中央健康保險局所為之健保給付費用，參諸
      全民健康保險法第八十二條規定：「保險對象因汽車交通
      事故，經本保險提供醫療給付者，本保險之保險人得向強
      制汽車責任保險之保險人代位請求該項給付」，而依強制
      汽車責任保險法第三十條規定，於該範圍內，視為加害人
      或被保險人損害賠償金額之一部分，亦即全民健康保險被
      保險人對於加害人之損害賠償請求權亦因而喪失之規定意
      旨以觀，就健保給付費用部分，既視為被告損害賠償金額
      之一部分，則上訴人丙○○請求上訴人甲○○賠償健保給
      付之費用部分，即為無理由。
    (2)其次，上訴人甲○○所駕駛之車牌號碼ZV-7409號自小貨
      車，投保第三人第一產物保險股份有限公司（下稱第一產
      物公司）之汽車強制險，保險金額為死亡或殘廢最高為一
      百五十萬元，醫療費用保險金額最高二十萬元；本件受益
      人丙○○、戊○○、丁○○、乙○○等四人委託受益人之
      一乙○○申請理賠金，於九十五年十二月一日理賠死亡保
      險金一百五十萬元及醫療費用一萬三千一百八十八元乙情
      ，此有第一產物公司於九十七年十一月十七日，以一產南
      理字第九七００三三六號函，檢送相關辦理出險之委託書
      、醫療費用收據等資料在卷（本審卷第五五頁至第六七頁
      ）可參。是上訴人丙○○支出之被害人黃張錫花醫療費用
      一萬一千四百八十八元，既經乙○○受託領取醫療費用保
      險金一萬三千一百八十八元而受賠償，上訴人丙○○再請
      求上訴人甲○○賠償其醫療費者，亦為無理由。
（二）殯葬費用部分：上訴人丙○○主張支出被害人黃張錫花之
      殯葬費用二十四萬五千七百四十元乙情，業據其於原審提
      出而為甲○○所不爭治喪費用明細及統一發票等件（原審
      交重附民字卷第一四頁至第一五頁）為證，上開殯葬費用
      之支出，經核均屬必要，且與台灣地區辦理喪葬時之支出
      之一般正常行情相當，並無過高情事，且為上訴人甲○○
      所不爭執，堪認上訴人丙○○此部分之請求亦應予准許。
（三）扶養費部分：
      按夫妻互負扶養之義務，其負扶養義務之順序與直系血親
      卑親屬同。又受扶養權利者，以不能維持生活而無謀生能
      力者為限，民法第一千一百十六條之一前段、第一千一百
      十七條第一項分別定有明文；我國民法關於夫妻受另一方
      扶養權利，既未特設例外明文，則夫妻之一方請求另一方
      扶養者，仍須以不能維持生活而無謀生能力者為限。至於
      所謂「不能維持生活」者，係指不能以自己之財產維持生
      活者而言，是以如能以自己之財產維持生活者，自無受扶
      養之權利（參照最高法院七十八年度台上字第一五八０號
      判決要旨）。準此，夫妻之一方被第三人不法侵害致死者
      ，他方如原不能維持生活且無謀生能力，而受另一方之扶
      養，得依民法第一百九十二條第二項請求加害人為損害賠
      償；反之則否，自屬當然。查：上訴人丙○○名下現有坐
      落嘉義市房屋及土地各一筆，其財產價值依公告現值計算
      ，總額即達一百三十五萬餘元乙情，此有稅務電子閘門財
      產所得調件明細表在卷（原審重訴字卷第二三頁）可參；
      是上訴人丙○○既非無財力之人，對照上訴人丙○○等於
      本院審理時亦自陳：黃張錫花生前並無扶養能力等語明確
      ，堪認上訴人丙○○既有財力足以維持其個人生活，並非
      不能維持生活之人，則依上開說明，並無請求被害人黃張
      錫花扶養之權利。上訴人丙○○主張：被害人黃張錫花因
      受上訴人甲○○不法侵害致死，致其受有扶養費四十二萬
      八千九百六十五元損害云云，即屬無據；上訴人丙○○此
      部分之請求為無理由。
（四）慰藉金部分：被害人黃張錫花因本件車禍死亡，上訴人丙
      ○○、戊○○、丁○○、乙○○分別遭喪妻及喪母之痛，
      精神上自感莫大痛苦，伊等分別請求賠償慰藉金，洵屬有
      據。查：
    (1)上訴人甲○○係高中肄業，現以務農維生；至於上訴人丙
      ○○則係高中畢業，目前已退休；上訴人戊○○、丁○○
      、乙○○均係大學畢業；戊○○現任職小學主任，丁○○
      為嘉義縣大林鎮公所人事主任，乙○○任職小學職員等情
      ，為兩造於原審法院審理時分別到場自陳在卷之事實（參
      見原審重訴字卷第五七頁、第八五頁），兩造對於他造供
      陳之上開事實復未爭執，均堪信為真實。
    (2)此外，上訴人甲○○名下現有坐落嘉義縣番路鄉房屋三棟
      ，農地四筆，財產總額達一千八百餘萬元；上訴人丙○○
      名下現有坐落嘉義市房屋及土地各一筆，其財產總額達一
      百三十五萬餘元；乙○○名下現有房地四筆及汽車一輛，
      並持有多家上市公司股票；戊○○名下亦有坐落嘉義市之
      房地及汽車，並持有多家上市公司股票；丁○○名下除有
      汽車一輛及持有多家上市公司股票外，並無其他不動產或
      較貴重之動產等情，此有兩造之稅務電子閘門財產所得調
      件明細表在卷（原審重訴字卷第二０頁至三二頁）可參。
    (3)本院審酌兩造上開財產狀況、身分、地位、經濟能力，併
      被害人黃張錫花係上訴人丙○○之妻，與上訴人丙○○多
      年間建立之夫妻情感，因本件車禍事故發生而一朝破毀，
      堪認被害人黃張錫花因車禍死亡時，所致上訴人丙○○精
      神上創痛，遠較上訴人戊○○、丁○○、乙○○等人為重
      ；並同時參酌本件事故係因上訴人甲○○闖越紅燈而肇禍
      ，上訴人甲○○事後一再迴避自身過失責任，加深上訴人
      丙○○等人之精神上痛苦等一切情狀，認上訴人丙○○等
      於請求上訴人甲○○給付丙○○慰藉金一百萬元，給付戊
      ○○、丁○○、乙○○慰藉金各八十萬元範圍內尚屬適當
      ，逾此則嫌過高而不應准許。上訴人丙○○等抗辯：丙○
      ○之慰藉金應以一百四十萬元計算，戊○○、丁○○、乙
      ○○應各以一百二十萬元計算云云，同無足採。
（五）綜上，上訴人丙○○得請求上訴人甲○○賠償殯葬費用二
      十四萬五千七百四十元、慰藉金一百萬元，合計共一百二
      十四萬五千七百四十元；上訴人戊○○、丁○○、乙○○
      得請求上訴人甲○○各賠償慰藉金八十萬元。
七、第按損害之發生或擴大，被害人與有過失者，法院得減輕賠
    償金額或免除之，民法第二百十七條第一項定有明文。本件
    事故之發生，係因上訴人甲○○行經設有行車管制號誌之三
    岔路口時，疏未注意車輛面對圓形紅燈時，表示禁止通行，
    不得超越停止線或進入路口，竟闖越紅燈而肇事端，致被害
    人黃張錫花受傷致死；惟被害人黃張錫花亦無照騎乘機車，
    違反保護他人之法律而與有過失；應由上訴人甲○○負十分
    之八，被害人黃張錫花負十分之二之過失責任，已如上述；
    爰依法減輕上訴人甲○○負擔之損害賠償金額十分之二。則
    上訴人甲○○應賠償上訴人等人之金額為：丙○○九十九
    萬六千五百九十二元（1,245,740元×0.8＝996,592元）（
    元以下四捨五入）、戊○○、丁○○、乙○○則各六十四
    萬元（800,000元×0.8＝640,000元）。
八、末按保險人依強制汽車責任保險法規定給付之保險金，視為
    加害人或被保險人損害賠償金額之一部分，加害人或被保險
    人受賠償請求時，得扣除之，強制汽車責任保險法第三十二
    條定有明文。查：
（一）上訴人丙○○、戊○○、丁○○、乙○○等四人，委由受
      益人之一乙○○，向第三人第一產物公司請領強制汽車責
      任保險之理賠金，並於九十五年十二月一日受領死亡保險
      金一百五十萬元及醫療費用一萬三千一百八十八元乙情，
      已如上述。此外，上訴人甲○○因本件車禍事故，預先交
      付慰問金三萬元予上訴人丙○○等人收受者，並為兩造不
      爭執之事實（參見本審卷第四六頁）。
（二）基上，上訴人乙○○係受其餘受益人委託，領取本件強制
      汽車責任保險金，則就所領取之死亡保險金一百五十萬元
      部分，應按受益人即丙○○等四人得向甲○○請求賠償金
      額之比例予以扣抵。其次，上訴人甲○○因本件事故，曾
      交付慰問金三萬元予上訴人丙○○等人，此部分金額亦應
      按上訴人丙○○等四人得向甲○○請求賠償金額之比例予
      以扣抵。合計上訴人甲○○得主張扣抵金額為一百五十三
      萬元，則經換算結果，上訴人丙○○應扣抵之比例為百分
      之三十四，戊○○、丁○○、乙○○等三人應扣抵之比例
      各為百分之二十二（計算公式：被上訴人應賠償之總金額
      為：996,592元＋640,000元×3＝2,916,592元。上訴人丙
      ○○得請求賠償金額為996,592元；則996,592元÷2,916,
      592元＝0.34【取小數點以下二位】）；亦即：上訴人
      丙○○應受扣抵之金額為五十二萬零二百元（1,530,000
      元×34%＝520,200元）、上訴人戊○○、丁○○、乙○
      ○各應受扣抵之金額為三十三萬六千六百元（1,530,000
      元×22%＝336,600元）。則上訴人丙○○等人得請求之賠
      償金額，經按比例扣抵上開已受領之金額後：上訴人丙
      ○○為四十七萬六千三百九十二元（996,592元－520,200
      元＝476,392元）。上訴人戊○○、丁○○、乙○○各
      為三十萬三千四百元（640,000元－336,600元＝303,400
      元）。
九、綜上所述，上訴人丙○○等本於侵權行為損害賠償請求權，
    請求上訴人甲○○給付之賠償金額，經與已受領取之強制汽
    車責任保險金，及上訴人甲○○已先行給付三萬元慰問金比
    例抵銷結果，於上訴人丙○○請求四十七萬六千三百九十二
    元，上訴人戊○○、丁○○、乙○○請求各三十萬三千四百
    元，及均自原審附帶民事起訴狀繕本送達上訴人甲○○翌日
    即九十六年八月十七日（送達證書參見原審交重附民字卷第
    二三頁）起至清償日止，按週年利率百分之五計算利息範圍
    內為有理由，應予准許；逾此部分之請求，即非有據，應予
    駁回。
  (1)就上訴人丙○○等請求之上開應准許部分，原審判命上訴人
    甲○○給付上訴人丙○○三十八萬四千六百五十五元本息，
    給付戊○○、丁○○、乙○○各十一萬七千五百元本息，並
    依兩造聲請，酌定相當擔保金額為准、免假執行之宣告，於
    法均無不合，上訴人甲○○上訴意旨聲明廢棄改判，為無理
    由；至於上訴人丙○○、戊○○、丁○○、乙○○上開另應
    准許部分（丙○○為九萬一千七百三十七元；戊○○、丁○
    ○、乙○○各為一十八萬五千九百元），原審未予盡察，遽
    為上訴人丙○○、戊○○、丁○○、乙○○敗訴之判決，自
    有可議，上訴人丙○○等之上訴意旨指摘原判決此部分不當
    ，求予廢棄改判，為有理由，爰由本院予以廢棄改判如主文
    第二項所示。
  (2)就上訴人丙○○等請求而不應准許部分，原審為其等敗訴之
    判決，及駁回該部分假執行之聲請，經核於法並無不合，上
    訴人丙○○等之其餘上訴意旨聲明廢棄改判，亦為無理由，
    應予駁回。
十、本件事證已臻明確，兩造其餘攻擊防禦方法及舉證，核與判
    決結果不生影響，爰不一一論述。
十一、據上論結，本件上訴人丙○○等之上訴為一部有理由，一部
    無理由，上訴人甲○○之上訴無理由，依民事訴訟法第四百
    五十條、第四百四十九條第一項、第七十九條、第七十八條
    、第八十五條第一項前段，判決如主文。
中    華    民    國    98    年    2     月     3    日
                      民事第三庭審判長法  官  陳  光  秀
                                      法  官  曾  平  杉
                                      法  官  李  文  賢
上為正本係照原本作成。
兩造均不得上訴。
中    華    民    國    98    年    2     月     4    日
                                      書記官  劉  清  洪


司法院資訊處製作；財團法人民間司法改革基金會備份。
